臺灣新竹地方法院刑事判決　　　　　　　 94年度訴字第112號
公　訴　人　臺灣新竹地方法院檢察署檢察官
被　　　告　甲○○　男　42歲.
指定辯護人　本院公設辯護人乙○○
上列被告因公共危險等案件，經檢察官提起公訴（九十三年度核
退偵字第二六七號），本院判決如下：
    主  文
甲○○放火燒燬現供人使用之住宅，未遂，累犯，處有期徒刑肆
年。
    事  實
一、甲○○前於民國八十二年間，因違反肅清煙毒條例案件，經
    臺灣臺中地方法院以八十二年度訴緝字第五四八號判決判處
    有期徒刑三年四月確定；復因偽造文書案件，經臺灣花蓮地
    方法院以八十二年度易字第三九九號判決判處有期徒刑七月
    確定；又因違反肅清煙毒條例案件，迭經臺灣花蓮地方法院
    、臺灣高等法院花蓮分院以八十二年度訴字第二一四號、八
    十二年度上訴字第三二一號判決判處有期徒刑八年確定，嗣
    經定執行刑為有期徒刑十一年，於八十二年八月七日入監執
    行，八十七年六月二十日假釋付保護管束，九十二年十一月
    二十五日假釋期滿未經撤銷，以已執行完畢論。
二、甲○○與丙○○原係同居之男女朋友關係，九十三年一月四
    日某時許，甲○○在其同居女友丙○○向丁○○承租位在新
    竹市○○○街二二號三樓之租屋處，與丙○○因二人所共同
    飼養之三隻貓如何分配發生爭執，復因甲○○持原置於上開
    租屋處內，平日供二人使用之剪刀一把，欲刺二人所豢養之
    貓而遭丙○○制止，二人因而發生口角，詎甲○○竟基於恐
    嚇人之生命、身體安全之故意，手持上開剪刀，並對丙○○
    以言詞恐嚇稱欲與丙○○同歸於盡，致使丙○○心生畏懼，
    而欲搶下甲○○手上之剪刀，甲○○見狀更加氣憤，明知上
    開租屋處平日為其與丙○○居住使用之住宅，屋內多為易燃
    之裝潢、衣物及家具，且該租屋處所在係一公寓式之住宅大
    樓，為現供人使用之住宅，亦明知如在該住宅點火引燃易燃
    物，勢將導致火勢蔓延燃燒整棟住宅，竟基於放火燒燬現供
    人使用住宅之故意，於同日下午二時四十七分前之某時許，
    在上開租屋處之西北側房間內，將相當數量之衛生紙及便條
    紙撕碎後，分別放置在該房間內屬丙○○所有之彈簧床西北
    側床板處，暨南側床板西南角處，再以取自床頭櫃屬甲○○
    所有之打火機一個（未扣案）點燃各該撕碎之紙張後，引燃
    該彈簧床，致彈簧床、床板、北側床頭櫃嚴重燒燬，南側床
    板西南角燒穿，該房間浴廁內部牆面、及物品受煙燻及熱熔
    ，房間西側落地窗鋁框上方受有燒熔，另於上開租屋處廚房
    東側之瓦斯爐附近，接續以上述相同之方式引燃，致廚房內
    部、東南側陽台磁磚受煙燻，客廳及和室牆面受煙燻。丙○○見狀欲加以撲滅，惟遭甲○○持剪刀刺傷（傷害部分業據
    丙○○於本院審理時撤回告訴，詳如後述），丙○○見無法
    阻止，遂逃出該租屋處，至一樓管理室向管理員張振池求救
    ，而由張振池於同日下午二時四十七分許通知新竹市消防局
    ，消防人員於同日下午二時五十一分許到達現場滅火，於同
    日下午三時十四分許將火勢撲滅，始未波及大樓內之其餘住
    宅，而丁○○所有之上開住宅居住效用、住宅之主要構成部
    分亦未喪失效用而未遂。惟仍造成丙○○所有之家具、丁○○所有之門窗、窗簾、浴室設備、燈具等設施毀壞，致令不
    堪使用。
三、案經丁○○、丙○○告訴暨由新竹市警察局第一分局報告臺
    灣新竹地方法院檢察署檢察官偵查起訴。
    理  由
壹、認定犯罪事實所憑之證據及理由：
一、放火罪部分：
（一）被告甲○○於本院準備程序訊問時及審理時，均坦承確實
      有在上開地點，以上述方式為放火之行為，造成上開住宅
      有如事實欄所述之損害之事實（見本院卷第五十一頁）。
（二）證人丙○○於警詢時稱：他（被告）從房內床頭櫃拿出打
      火機，化妝室內拿出紙張點火，我要把火撲滅時，他拿剪
      刀刺我左手臂，我就跑到管理員室叫管理員報警，不到三
      分鐘煙就冒出來了（見九十三年度偵字第三一三號第十一
      頁背面）；於本院審理時結證稱：甲○○拿抽取式衛生紙
      及紙條來撕，用打火機點燃等語（見本院卷第六九頁）。
（三）證人張振池於警詢時指稱：九十三年一月四日下午二時四
      十七分許，我在新竹市○○○街二二號藝術名宮警衛室當
      班，當時二二號三樓火警，起火戶之女主人下來求救，我
      看到三樓冒煙，就馬上打一一九，他（被告）的太太說他
      要放火燒房子等語（見上開第三一三號偵查卷第十四頁）
      。
（四）告訴人丁○○於檢察官訊問時指訴上開住宅確實因被告之
      放火行為而受有如事實欄所示之毀損，並提出修繕明細一
      紙資為佐證（見九十三年度核退偵字第二六七號卷第二二
      至二四頁）。
（五）現場相片七紙（見上開三一三號偵查卷第二九至三二頁）
      以及新竹市消防局現場調查結果認：九十三年一月四日下
      午二時四十七分許，新竹市○○○街二二號三樓房屋火災
      案，其起火處計有三處，分別位於廚房東側瓦斯爐附近、
      西北側房間北側床板西側附近、及西北側房間南側床板西
      南角附近，研判本案起火原因以人為縱火引發火災之可能
      性最大，此有該局九十三年一月十九日火災原因調查報告
      書一件（見上開第二六七號偵查卷第三四至三九頁），在
      卷可參，故被告客觀上確有放火之行為，應堪認定。
（六）本件起火地點即新竹市○○○街二二號三樓所在為藝術名
      宮大樓，該大樓為一七層樓ＲＣ結構之集合住宅，起火地
      點平日供被告甲○○及證人丙○○居住生活之用，為現供
      人使用之住宅乙情，亦為被告甲○○所自承，復據告訴人
      丁○○於偵訊時（見上開第二六七號偵查卷第二二頁）、
      證人丙○○於本院審理時證述在卷外（見本院卷第六五頁
      ），可見被告對於其放火之標的物是現供人使用之住宅之
      事實已有認識，竟仍進而決意放火，顯然被告主觀上確有
      放火之故意。
二、恐嚇危害安全罪部分：
（一）訊據被告雖否認有以言詞恐嚇將與告訴人丙○○同歸於盡
      云云，惟查，證人丙○○於警詢時即稱：九十三年一月四
      日下午二時許，雙方開始爭吵並向我拳打腳踢，逼退我到
      主臥室，仍然向我拳打腳踢，他拿出一把剪刀，向波斯貓
      之脖子刺去，並向我要脅要對我家人不利，然後說要跟我
      同歸於盡，讓我心生畏懼等語（見第三一三號偵查卷第十
      一頁背面），核與證人張振池於警詢時稱：當時他太太下
      樓時全身都是血，又揚言她老公要放火同歸於盡等語（見
      同上開卷第十五頁）相符。查張振池並未目睹被告與證人
      丙○○之衝突、爭吵經過，當然亦不知道二人爭吵之原因
      ，若非證人丙○○於下樓求救時確有告知張振池上開「同
      歸於盡」之話語，張振池怎可能會為如此之陳述，且陳述
      亦與丙○○於警詢時指訴被告要跟她同歸於盡等語一致；
      又被告確有放火之行為，已如前述，由此更加可以證明被
      告當時確有恐嚇丙○○要同歸於盡之行為，而此同歸於盡
      之方式，即為上述放火之行為。
（二）證人丙○○於本院審理時初始雖改口證稱案發當時被告並
      未出言表示要對其家人不利及要同歸於盡等語，然經本院
      命被告暫退庭後再詰問證人是否到本院作證有壓力時，證
      人丙○○即當庭哭泣，並表示與被告交往四年，常常遭被
      告施暴，這次被告將屋內之電器、重要醫療設備摔毀，還
      把證人抓起來摔，日後不願再與被告聯絡等語（見本院卷
      第六九至七二頁），可見證人對於過去受被告施暴之情形
      ，仍心有餘悸，甚至害怕，故未免將來再遭到被告暴力相
      向或免自己將來有何不測，其於本院審理時始更易前詞，
      此為人之常情。惟本院審酌上開證人張振池所為之證述內
      容，仍認應以證人丙○○於警詢時之指訴為可採信，被告
      於案發當時應確有對丙○○恐嚇將同歸於盡之行為。
三、綜上所述，本件事證已臻明確，被告犯行堪以認定，應依法
    論科。
貳、論罪科刑之理由：
（一）按刑法第一百七十三條第一項所謂放火燒燬現供人使用之
      住宅，必須房屋構成之重要部分已燒燬，如僅房屋內之傢
      俱、物件燒燬，房屋本身尚未達喪失其效用之程度，即不
      能依該條項論罪，本件上開住宅構成部分並未燒燬喪失效
      用，被告放火結果僅西北側房間內之彈簧床、床板、北側
      床頭櫃嚴重燒燬，南側床板西南角燒穿，該房間浴廁內部
      牆面及物品受煙燻及熱熔，房間西側落地窗鋁框上方受有
      燒熔，廚房內部、東南側陽台磁磚受煙燻，客廳及和室牆
      面受煙燻，丙○○所有之家具、丁○○所有之門窗、窗簾
      、浴室設備、燈具等設施燒燬，應係犯同條第三項、第一
      項放火燒燬現供人使用住宅未遂罪。另恐嚇部分，係犯刑
      法第三百零五條之恐嚇危害安全罪。
（二）被告著手放火燒燬現供人使用之住宅，係屬未遂，應依刑
      法第二十六條前段規定，按既遂犯之刑度減輕其刑。
（三）被告先後三次以打火機點燃碎紙之動作，屬整個放火行為
      之接續行為，僅成立一放火燒燬現供人使用住宅未遂罪。
（四）又被告之放火行為雖造成告訴人丙○○、丁○○所有上開
      之物毀損致令不堪用，然此為放火行為之當然結果，不另
      論處刑法第三百五十四條之毀損罪。
（五）被告所犯上開二罪間，有方法結果之牽連關係，為牽連犯
      應依刑法第五十五條之規定，從一重之放火燒燬現供人使
      用住宅未遂罪處斷。
（六）被告前於八十二年間，因違反肅清煙毒條例、偽造文書案
      件，分別經法院判處有期徒刑三年四月、七月、八年確定
      ，嗣經定執行刑為有期徒刑十一年，於八十二年八月七日
      入監執行，八十七年六月二十日假釋付保護管束，九十二
      年十一月二十五日假釋期滿未經撤銷，以已執行完畢論等
      情，有臺灣高等法院被告前案紀錄表一件在卷可參。其於
      受有期徒刑執行完畢後五年內，再犯本件有期徒刑以上刑
      之罪，為累犯，應依刑法第四十七條之規定加重其刑，並
      依法先加後減之。
（七）爰審酌被告與告訴人丙○○係同居男女朋友關係，竟因一
      時之口角爭吵，即不顧二人多年之情感及無視丙○○為一
      瘦弱女子，竟為上開恐嚇及放火犯行，嚴重威脅丙○○之
      生命安全，以及居住於上址住宅大樓內其餘住戶之生命、
      財產安全，並參酌被告素行不佳、犯罪之動機、手段、目
      的、及未釀成鉅災、對於告訴人丁○○所受之損害迄未賠
      償，犯罪後尚具悔意等一切情狀，量處如主文所示之刑，
      以示懲戒。公訴人雖對被告放火放行具體求處有期徒刑九
      年六月，對被告恐嚇犯行具體求處有期徒刑一年，惟經本
      院審酌上情後，認尚嫌過重，仍以上開所示之刑為當，附
      此敘明。
（八）扣案之剪刀一把，為被告與告訴人丙○○所共有，業據被
      告供承在卷，另供被告犯罪用之打火機，並未扣案，為免
      將來執行上之困難，爰均不為沒收之諭知。
參、不另為不受理之諭知：
一、公訴意旨略以：被告於上揭時、地，持剪刀刺告訴人丙○○
    ，致丙○○受有右上肢二處裂傷之傷害，因認被告涉犯刑法
    第二百七十七條第一項傷害罪嫌等語。
二、按告訴乃論之罪，告訴人於第一審辯論終結前得撤回其告訴
    ，又告訴經撤回者，應諭知不受理之判決，刑事訴訟法第二
    百三十八條第一項、第三百零三條第三款定有明文。
三、查本件告訴人丙○○告訴被告傷害部分，公訴人認係觸犯刑
    法第二百七十七條第一項之罪，依同法第二百八十七條之規
    定，須告訴乃論。茲據告訴人丙○○於本院審理時當庭撤回
    其告訴，有審判筆錄及撤回告訴狀各一件在卷可稽（見本院
    卷第六五、七七頁），而本院認被告所犯傷害罪與上開本院
    認定有罪之放火燒燬現供人使用住宅未遂罪、恐嚇危害安全
    罪間，有方法結果之裁判上一罪關係，故爰依照上開說明，
    不另為不受理之諭知，附此敘明。
肆、適用法律：
（一）刑事訴訟法第二百九十九條第一項前段、第三百零三條第
      三款。
（二）刑法第一百七十三條第三項、第一項、第三百零五條、第
      五十五條、第二十六條前段、第四十七條。
（三）罰金罰鍰提高標準條例第一條前段。
本案經檢察官宋重和到庭執行職務。
中　　華　　民　　國　　94　　年　　7 　　月　　22　　日
                       刑事第六庭審判長法  官   遲中慧
                                       法  官   林昌義
                                       法  官   魏瑞紅
以上正本證明與原本無異。
如不服本判決，應於判決送達後十日內向本院提出上訴狀 (應附
繕本)，上訴於臺灣高等法院。
中　　華　　民　　國　　94　　年　　7 　　月　　22　　日
                                       書記官   吳月華
附錄論罪科刑法條：
刑法第173條第3項、第1項
放火燒燬現供人使用之住宅或現有人所在之建築物、礦坑、火車
、電車或其他供水、陸、空公眾運輸之舟、車、航空機者，處無
期徒刑或7年以上有期徒刑。
失火燒燬前項之物者，處1年以下有期徒刑、拘役或500元以下罰
金。
第一項之未遂犯罰之。
中華民國刑法第305條
以加害生命、身體、自由、名譽、財產之事，恐嚇他人致生危害
於安全者，處2年以下有期徒刑、拘役或300元以下罰金。
